臺灣高等法院刑事判決
110年度上易字第1747號
上  訴  人  臺灣桃園地方檢察署檢察官 
被      告  周瑋哲（原名周怡萱）




上列上訴人因被告詐欺案件，不服臺灣桃園地方法院110年度易
字第381號，中華民國110年10月6日第一審判決（起訴案號：臺
灣桃園地方檢察署109年度偵字第14426號），提起上訴，本院判
決如下：
    主  文
上訴駁回。
    事實及理由
一、經本院審理結果，認第一審以被告周瑋哲（原名周怡萱）犯
    刑法第30條第1項前段、第339條第1項之幫助詐欺取財罪，
    依刑法第30條第2項規定減輕其刑，判處拘役55日，並諭知
    以新臺幣1,000元折算1日之易科罰金折算標準，併說明依本
    件卷證資料，雖堪認被告將其申設之中華郵政股份有限公司
    第00000000000000號帳號（下稱本案郵局帳戶）存摺、提款
    卡及密碼提供予本案詐騙集團成員時，可預見本案詐騙集團
    將利用該帳戶處理詐騙他人之犯罪所得使用，仍不違其本意
    ，基於幫助他人詐欺取財之不確定故意而交付前揭帳戶資料
    ，應成立幫助詐欺取財罪，然無法證明被告係本案詐騙集團
    成員，亦難認定被告提供本案郵局帳戶當下，得以瞭解該詐
    欺集團成員之分工，或得以知悉或預見詐欺集團成員後續對
    詐欺款項之處理方式為何，而無法認定被告在提供本案郵局
    帳戶之際，即知悉將會幫助本案詐騙集團產生隱匿犯罪所得
    、製造斷點之效果，無從併論被告觸犯幫助洗錢罪（見原判
    決理由欄第7至9頁之「三（三）」部分所述），其認事、用
    法及量刑均無不當，應予維持，並引用第一審判決所記載之
    事實、證據及理由（如附件）。
二、檢察官上訴意旨略以：原審已認定被告交付本案郵局帳戶予
    他人使用之行為，具有幫助詐欺取財之不確定故意。而最高
    法院刑事大法庭就「提供金融帳戶提款卡及密碼之行為人是
    否成立一般洗錢罪之幫助犯」之法律爭議，於109年12月16
    日以108年度台上大字第3101號裁定，揭櫫法律解釋適用原
    則如下：1.特定犯罪之正犯實行特定犯罪後，為掩飾、隱匿
    其犯罪所得財物之去向及所在，而令被害人將款項轉入其所
    持有、使用之他人金融帳戶，並由該特定犯罪正犯前往提領
    其犯罪所得款項得手，如能證明該帳戶內之款項係特定犯罪
    所得，因已被提領而造成金流斷點，該當掩飾、隱匿之要件
    ，該特定犯罪正犯自成立一般洗錢罪之正犯。 2.刑法第30
    條之幫助犯，係以行為人主觀上有幫助故意，客觀上有幫助
    行為，即對於犯罪與正犯有共同認識，而以幫助意思，對於
    正犯資以助力，但未參與實行犯罪之行為者而言。幫助犯之
    故意，除需有認識其行為足以幫助他人實現故意不法構成要
    件之「幫助故意」外，尚需具備幫助他人實現該特定不法構
    成要件之「幫助既遂故意」，惟行為人只要概略認識該特定
    犯罪之不法內涵即可，無庸過於瞭解正犯行為之細節或具體
    內容。此即學理上所謂幫助犯之「雙重故意」。金融帳戶乃
    個人理財工具，依我國現狀，申設金融帳戶並無任何特殊限
    制，且可於不同之金融機構申請多數帳戶使用，是依一般人
    之社會通念，若見他人不以自己名義申請帳戶，反而收購或
    借用別人之金融帳戶以供使用，並要求提供提款卡及告知密
    碼，則提供金融帳戶者主觀上如認識該帳戶可能作為對方收
    受、提領特定犯罪所得使用，對方提領後會產生遮斷金流以
    逃避國家追訴、處罰之效果，仍基於幫助之犯意，而提供該
    帳戶之提款卡及密碼，以利洗錢實行，仍可成立一般洗錢罪
    之幫助犯。原審認定被告交付金融帳戶供他人使用，具有幫
    助詐欺取財之未必故意，而被告為具有正常事理判斷能力之
    成年人，對該金融帳戶同時作為該他人或其所屬犯罪集團收
    受、提領特定犯罪所得使用，對方提領後會產生遮斷金流以
    逃避國家追訴、處罰之效果等情，主觀上應有所認識，而同
    具有未必故意(不確定故意)，然原審未及審酌最高法院刑事
    大法庭揭櫫之上開法律解釋適用原則，致漏論被告應併成立
    一般洗錢罪之幫助犯，而未依刑法第55條規定，從一重論以
    幫助洗錢罪，認事用法尚有未洽。爰提起上訴，請求撤銷原
    判決，更為適當合法之判決等語。
三、然按洗錢罪之構成必須有積極掩飾、隱匿以逃避追訴之主、
    客觀要件，本件係被告以外之真實姓名年籍不詳成年人，利
    用被告所提供之本案郵局帳戶，對告訴人陳泳齊施以詐術，
    使其陷於錯誤，將金錢直接匯入被告所提供之本案郵局帳戶
    內，核屬該等正犯對告訴人實施詐欺取財行為之犯罪手段，
    並非為前揭訛詐行為之真實姓名年籍不詳成年人於取得詐騙
    財物後，另為掩飾、隱匿詐欺所得之行為，亦非被告於該詐
    欺行為人實施詐欺犯罪而取得財物後，另由被告為之掩飾、
    隱匿。又詐欺取財之型態甚多，自難期待被告對於其所幫助
    正犯之參與人數多寡及詐騙手法有所預見，且被告所提供之
    帳戶係供告訴人直接匯入款項而由本案詐騙集團成員使用，
    在金流方面並無掩飾或隱匿犯罪所得本質、來源、去向、所
    在、所有權、處分權或其他權益者之作用；況依本案事證，
    被告將本案郵局帳戶存摺、提款卡及密碼交付不詳身分之成
    年人使用之行使，僅得認其係基於縱若有人持以犯罪（即詐
    欺犯罪者將利用該帳戶作為其詐騙所得款項匯入使用），亦
    無違反其本意之不確定幫助詐欺犯意；至於取得上開帳戶之
    詐騙集團份子，除自該帳戶提領款項以取得詐欺犯罪所得外
    ，在主觀、客觀上是否尚有洗錢防制法第2條第2款所示掩飾
    或隱匿特定犯罪所得之本質、來源、去向、所在、所有權、
    處分權或其他權益等洗錢行為，事涉被告主觀認識所及之範
    圍，而檢察官就此部分並未舉證證明或指明證據方法以供調
    查，難認被告在主觀上對此節有所預見。依本案事證，不足
    以證明被告對本案詐騙集團成員是否亦有洗錢行為有所認識
    ，依罪疑唯輕原則，自不得率認被告前揭所為亦應評價為洗
    錢罪之幫助犯。本件依檢察官所舉證據及卷內資料，既未能
    獲得被告所為亦應構成幫助洗錢罪之確切心證，尚有合理懷
    疑存在，原審經敘明前揭理由及判斷後，未併論以幫助洗錢
    罪，並無違誤。檢察官執上開理由提起上訴，指摘原判決認
    事用法不當，並無理由，應予駁回。
四、被告經本院合法傳喚，無正當理由不到庭，爰不待其陳述，
    逕為一造辯論判決。　
據上論斷，應依刑事訴訟法第371條、第368條、第373條，判決
如主文。
本案由檢察官王晴怡提起公訴，經檢察官陳玟君提起上訴，由檢
察官王亞樵到庭執行職務。
中　　華　　民　　國　　111 　年　　2 　　月　　17　　日
                  刑事第十五庭  審判長法  官  陳芃宇
                                      法  官  曹馨方
                                      法  官  陳勇松
以上正本證明與原本無異。
被告不得上訴。
檢察官如不服本判決，應於收受送達後20日內向本院提出上訴書
狀，其未敘述上訴之理由者並得於提起上訴後20日內向本院補提
理由書（均須按他造當事人之人數附繕本）「切勿逕送上級法院
」。
                                      書記官  邱紹銓
中　　華　　民　　國　　111 　年　　2 　　月　　17　　日
附件：
臺灣桃園地方法院刑事判決              110年度易字第381號
公　訴　人　臺灣桃園地方檢察署檢察官
被　　　告　周瑋哲（原名周怡萱）
                    女　民國00年00月0日生
                    身分證統一編號：Z000000000號
                    住桃園市○鎮區○○路○○0段000巷00弄
                      0○0號5樓（限制住居址）
上列被告因詐欺案件，經檢察官提起公訴（109 年度偵字第1442
6 號），本院判決如下：
    主  文
周瑋哲犯幫助詐欺取財罪，處拘役伍拾伍日，如易科罰金，以新
臺幣壹仟元折算壹日。
    事  實
一、周瑋哲明知社會上詐騙案件層出不窮，並可預見將自己之金
    融帳戶提供不相識之人使用，可能幫助不法犯罪集團從事詐
    欺行為而用以處理詐騙之犯罪所得，致使被害人及警方追查
    無門，仍不違其本意，基於幫助他人詐欺取財之不確定故意
    ，於民國109 年1 月22日至同月31日間之某時，在不詳地點
    ，將其名下中華郵政股份有限公司帳戶（帳號：0000000-00
    00000 號；下稱郵局帳戶）之存摺、提款卡及密碼交付予真
    實姓名年籍不詳之詐欺集團成員。嗣該成員取得上開帳戶後
    ，即與其所屬集團共同意圖為自己不法之所有，基於詐欺之
    犯意聯絡，於109 年1 月31日晚間10時許，向陳泳齊佯稱要
    交易網路遊戲「天堂M 」貨幣22,000藍鑽，致陳泳齊陷於錯
    誤，於同日晚間11時42分許，將新臺幣（下同）6,875 元匯
    入上開郵局帳戶內。嗣經陳泳齊發現有異，報警處理始悉上
    情。
二、案經陳泳齊訴由桃園市政府警察局平鎮分局報告臺灣桃園地
    方檢察署檢察官偵查起訴。
    理  由
一、程序事項
（一）按法院認為應科拘役、罰金或應諭知免刑或無罪之案件，
      被告經合法傳喚無正當理由不到庭者，得不待其陳述逕行
      判決，刑事訴訟法第306 條定有明文。因本院行準備程序
      時被告已屢傳不到、無法聯絡，經本院發佈通緝，被告於
      110 年5 月13日通緝到案後因稱自己都在上班、手機都關
      機、都不在家，不知道電話是誰打的就永遠不會接聽云云
      （易字卷第96頁），本院認其有逃亡之虞，遂於同日諭知
      羈押，被告後於110 年5 月24日具狀向本院表示「. . .
      法官開恩讓我出去工作開庭我一定到」（易字卷第139 頁
      ），因被告一再保證會按時到庭，本院遂於110 年6 月9
      日裁定被告限制住居於桃園市○鎮區○○路○○0 段000巷00弄
      0 ○0 號5 樓並停止羈押，本件110 年9 月8 日上午9 時3
      0分審理傳票，於110 年8 月5 日送達被告上揭限制住居
      地址，然因未獲會晤本人亦無受領文書之同居人或受僱人
      ，遂將文書寄存於桃園市政府警察局平鎮分局平鎮派出所
      以為送達，且自被告釋放後，亦從未表示任何無法到庭之
      理由或檢附相關證據，直至開庭前一天晚上本院書記官去
      電告知明日需準時到庭後（電話為被告同住祝家人郭秀碧
      接聽，其稱被告在旁邊，她知道要去開庭），過數分鐘被
      告才來電本院表示因要工作無法過來（後又改稱）因沒有
      錢無法去法院，足認被告並無正當理由，而未於該次審理
      期日到庭，此有本院送達證書（易字卷第199 頁）、刑事
      報到單、審判筆錄、本院公務電話紀錄等資料附卷為憑，
      而其被訴幫助詐欺罪嫌，本院認應諭知拘役判決（詳後述
      ），考量本院於釋放被告前已告知缺席判決之要件及可能
      性，被告亦表示了解、沒有意見等語，再衡酌被告前遭羈
      押之期間及本案罪質、刑度，認以不宜再為拘提、通緝或
      再行羈押等強制被告到庭之程序，故爰依上開規定，不待
      其陳述逕行判決。
（二）按被告以外之人於審判外之言詞或書面陳述，除法律有規
      定者外，不得作為證據。惟被告以外之人於審判外之陳述
      ，經當事人於審判程序同意作為證據，法院審酌該言詞陳
      述或書面陳述作成時之情況，認為適當者，亦得為證據。
      當事人、代理人或辯護人於法院調查證據時，知有第159
      條第1 項不得為證據之情形，而未於言詞辯論終結前聲明
      異議者，視為有前項之同意，刑事訴訟法第159 條第1 項
      、第159 條之5 分別定有明文。查卷附據以嚴格證明被告
      犯罪事實有無之屬傳聞證據之證據能力，當事人於本院審
      判中均同意作為證據，本院審酌各該證據查無有何違反法
      定程序取得之情形，亦無顯有不可信與不得作為證據等情
      ，因認為適當，故均有證據能力，另非供述證據部分，亦
      無證據可認係公務員基於違法之方式所取得或有偽造、變
      造之情事，復與本案之待證事實具有關聯性，同認有證據
      能力。
二、認定事實之證據及理由訊據被告矢口否認有何幫助詐欺犯行
    ，辯稱：我領完最後一筆37元後，存摺、卡片、密碼都掉了
    云云。經查：
（一）上開郵局帳戶為被告107 年2 月間申請開立，並申請提款
      卡、存簿，於109 年1 月22日使用提款卡於郵局窗口臨櫃
      提款37元後，該帳戶金額遂歸零，另詐騙集團成員以如上
      揭方式詐騙告訴人陳泳齊使其陷於錯誤，而轉入該等金額
      至該帳戶內等情，為被告所不爭執，並經告訴人證述及郵
      局帳戶開戶資料、交易明細等（偵卷第31至38頁）在卷可
      參，是被告上開帳戶確實有供詐騙集團成員作為向告訴人
      詐騙而取得款項之工具乙節，堪可認定。
（二）查一般人向金融機構申辦銀行帳戶，申請人除須在申請書
      上填載姓名、年籍、聯絡方式等資料以外，尚必須提出身
      分證件以供查驗，因之金融機構帳戶可與持有人真實身分
      相聯結，故詐騙集團成員為避免遭查緝，於下手實施詐騙
      前，自會先取得與自身無關聯且安全無虞之金融機構帳戶
      以供被害人匯入款項及提領之用；而詐騙集團成員理應知
      悉社會一般正常之人如金融機構帳戶存摺、提款卡等物遺
      失或遭人竊取時，於發現後，為防止拾得或竊得之人以之
      為不法用途或盜領其存款，通常會向金融機構辦理掛失止
      付或向警方報案，詐騙集團成員既有意利用他人帳戶作為
      詐騙工具，為避免詐騙得手之資金遭凍結而無法提領，必
      先確認該金融機構帳戶確實可以使用而無遭掛失止付之可
      能，當無選擇一隨時會遭真正存款戶掛失而無法使用之帳
      戶之理。況現今社會上，存有為貪圖小利而出售、出租自
      己帳戶供他人使用之人，則詐騙集團成員僅需支付少許對
      價為誘餌，即可取得可完全操控而無庸擔心被人搶先掛失
      之帳戶運用，更無冒險使用他人遺失或遭竊之金融機構帳
      戶之必要。況且詐騙集團所為屬犯罪行為、若被查獲將面
      臨刑罰究責一事早已眾所周知，願冒此風險施詐之人所貪
      圖者無非即為詐欺所得之財物利益，故此等財產犯罪最重
      要之環節為「確保所得財物利益納入犯罪者支配掌控下」
      ，因此應不致有費盡心機施詐、歷經重重困難等待被害人
      上鉤受騙而奉上財物後，將好不容易即將到手的犯罪所得
      置於極有可能無法順利取得之情形，若詐騙集團未獲帳戶
      所有人即被告之同意，而係使用偶然拾得遺失之存摺及提
      款卡，自有極大可能在好不容易費盡唇舌使被害人受騙上
      當匯款後，因被告突然發覺遺失而緊急掛失、凍結帳戶、
      更改密碼或報警處理，而使其詐騙所得付諸流水，詐騙集
      團竟能不慮及此等風險，足見該詐騙集團於向被害人詐欺
      時，應可確信前開帳戶因已經被告同意使用，而無由被告
      掛失止付之可能，足見詐騙集團係經被告同意，始使用上
      開帳戶，而非詐騙集團成員於偶然間獲得該帳戶存摺或提
      款卡及密碼等資料而於心存僥倖下所為；再者，於金融機
      構開設帳戶、請領提款卡，係針對個人身分社會信用而予
      以資金流通，具有強烈之屬人性，而金融帳戶為個人理財
      工具，且金融提款卡亦事關個人財產權益保障，其專有性
      甚高，除非本人或與本人具密切親誼關係者，難認有何正
      當理由可交付予他人，稍具通常社會歷練與經驗法則之一
      般人亦均應有妥為保管該等物品，防止被他人冒用之認知
      ，縱偶因特殊情況須將該等物品交付予他人，亦必深入瞭
      解該他人之可靠性與用途，再行提供使用，且該等專有物
      品，如落入不明人士手中，極易被利用為與財產有關犯罪
      工具，係吾人日常生活經驗與通常之事理；兼以邇來利用
      人頭帳戶以行詐騙之事屢見不鮮，詐騙集團以購物付款方
      式設定錯誤、中獎、退稅、家人遭擄、信用卡款對帳、提
      款卡密碼外洩、疑似遭人盜領存款、網路購物等事由，詐
      騙被害人至金融機構櫃檯電匯，抑或持提款卡至自動櫃員
      機或由網路銀行依其指示操作，使被害人誤信為真而依指
      示操作轉出款項至人頭帳戶後，詐騙集團成員隨即將之提
      領一空之詐騙手法，層出不窮，且業經政府多方宣導，並
      經媒體反覆傳播，而諸如擄車勒贖、假勒贖電話、刮刮樂
      詐財、網路詐騙、電話詐騙等，多數均係利用他人帳戶，
      作為恐嚇取財或詐欺取財所得財物匯入、取款以逃避檢警
      查緝之用之犯罪工具，是依一般人通常之知識、智能及經
      驗，均已詳知向陌生人購買、承租或其他方法取得帳戶者
      ，多係欲藉該帳戶取得不法犯罪所得，且隱匿帳戶內資金
      之實際取得人之身分，以逃避追查，是避免本身金融機構
      帳戶被不法行為人利用為詐財之工具，應係一般生活所易
      於體察之常識，何況被告於警詢中供稱；我從領了37元後
      就沒有再使用提款卡跟存摺了，我是在109 年1 月在超商
      要領錢時發現存摺和提款卡不見了，我是將密碼寫在小單
      子上與存摺、卡片放在一起，我都沒有掛失或向警察機關
      報案，因為我沒有想那麼多云云（偵卷第13頁），於本院
      通緝到案時竟改稱：我有去報案，所以有一張報案單，是
      我本人打電話報案的，警察跟我說要去掛失，但我沒有去
      ，（經本院質以為何打電話報案竟可拿到報案三聯單後稱
      ）後來我媽有帶我去警察局再報一次遺失，才有三聯單，
      是去桃園區不知道哪一間警局報案的云云（本院卷第155
      頁），然經本院向桃園市政府警察局桃園分局查詢被告報
      案紀錄之結果，不論是該警察局、或是受理報案E 化平台
      、165 反詐騙系統平台等，均查無被告於本案案發後之報
      案紀錄等情，有該分局之函文在卷可佐（本院卷第189 、
      193 頁），可見被告所述不實、又前後不一，顯係為推卸
      刑責信口編撰理由，且目前金融機構提款卡辦理緊急掛失
      止付，僅需撥打電話為之即可，可認被告同意詐騙集團成
      員使用帳戶時係可預見該帳戶淪落於他人手中，極可能被
      利用為與詐騙有關之犯罪工具，雖無取得帳戶或提款卡者
      必然持以詐騙他人之確信，仍願將帳戶、提款卡、密碼交
      付他人使用，顯然對於該人縱以該帳戶作為不法詐騙使用
      ，予以容認，而具幫助詐欺取財之不確定故意。
（三）被告雖以前詞置辯，然金融帳戶之存摺關乎存戶財產權益
      ，乃涉個人財產之重要物品，具高度屬人性，若與提款密
      碼結合，其私密性更形提高，一般大眾均有妥為保管及防
      止他人任意使用之認識，且現今智慧型手機記事APP 、雲
      端硬碟等極為發達，使用該等方法紀錄密碼等資料反而更
      為快速方便，再加上被告於偵訊中不需檢察官提示或告知
      任何資料，即可直接陳述該帳戶之密碼（偵卷第96頁背面
      ），則其如何可能需冒著撿到存摺或提款卡之人可以知悉
      密碼的風險而將之謄寫於小單子上與存摺及提款卡同放之
      必要，又何有如此之巧，將寫有密碼的小單子連同存摺、
      提款卡一併遺失，使詐騙集團可以提款卡用於提領詐騙款
      項所用？且被告先於警詢中以前詞置辯，於偵訊中改而辯
      稱：當時我要去桃園市桃園區大業路1 段郵局辦事，朋友
      「尼斯」要還我1 萬多元，「尼斯」這筆錢進來後，我要
      還「小蓋」6,300 元，所以要去全家超商匯錢給「小蓋」
      等語，惟並無法提出任何與「尼斯」或「小蓋」之相關聯
      繫紀錄，又在偵訊中翻異其詞，辯稱：當時我向同事「彭
      賢良」借款5 、6,000 元要還他，因此去桃園市桃園區大
      業路的全家便利超商匯款時發現帳戶不見的等語（偵卷第
      93至97頁），於通緝到案後竟又改稱：我偵查中是因為在
      吃精神科的藥亂講的云云（本院卷第96頁），然其偵查中
      對於還款人之姓名、還款之金額、相關地點供述歷歷，連
      密碼都能清楚說出，更可針對檢察官之質疑提出反駁，顯
      非精神錯亂者所得為之，顯然係視檢察官之舉證論述及訊
      問者之問題而更易其說法，可見被告所辯顯不足採。綜上
      ，本件事證明確，被告犯行堪以認定，應予依法論科。
三、論罪科刑
（一）按幫助犯之成立，主觀上行為人須有幫助故意，客觀上須
      有幫助行為，意即需對於犯罪與正犯有共同之認識，而以
      幫助之意思，對於正犯資以助力，而未參與實施犯罪之行
      為者而言。被告將其申辦之郵局提款卡、存摺與密碼交付
      他人，供本案詐欺集團成員詐騙告訴人財物之用，顯係基
      於幫助他人詐取財物之犯意所為，屬刑法詐欺取財罪構成
      要件以外之行為，被告既以幫助他人犯罪之意思而參與犯
      罪構成要件以外之行為，是核被告所為，係犯刑法第30條
      第1 項前段、刑法第339 條第1 項之幫助詐欺取財罪。
（二）又被告係基於幫助之犯意而為非屬詐欺取財犯行之構成要
      件行為，為幫助犯，爰依刑法第30條第2 項之規定，按正
      犯之刑減輕之。
（三）按洗錢防制法第2 條第2 款之掩飾、隱匿行為，目的在遮
      掩、粉飾、隱藏、切斷特定犯罪所得與特定犯罪間之關聯
      性，是此類洗錢行為須與欲掩飾、隱匿之特定犯罪所得間
      具有物理上接觸關係（事實接觸關係）。而提供金融帳戶
      提款卡及密碼供他人使用，嗣後被害人雖匯入款項，然此
      時之金流仍屬透明易查，在形式上無從合法化其所得來源
      ，未造成金流斷點，尚不能達到掩飾或隱匿特定犯罪所得
      之來源、去向及所在之作用，須待款項遭提領後，始產生
      掩飾、隱匿之結果。故而，行為人提供金融帳戶提款卡及
      密碼，若無參與後續之提款行為，即非洗錢防制法第2 條
      第2 款所指洗錢行為，無從成立一般洗錢罪之直接正犯。
      特定犯罪之正犯實行特定犯罪後，為掩飾、隱匿其犯罪所
      得財物之去向及所在，而令被害人將款項轉入其所持有、
      使用之他人金融帳戶，並由該特定犯罪正犯前往提領其犯
      罪所得款項得手，如能證明該帳戶內之款項係特定犯罪所
      得，因已被提領而造成金流斷點，該當掩飾、隱匿之要件
      ，該特定犯罪正犯自成立一般洗錢罪之正犯。刑法第30條
      之幫助犯，係以行為人主觀上有幫助故意，客觀上有幫助
      行為，即對於犯罪與正犯有共同認識，而以幫助意思，對
      於正犯資以助力，但未參與實行犯罪之行為者而言。幫助
      犯之故意，除需有認識其行為足以幫助他人實現故意不法
      構成要件之「幫助故意」外，尚需具備幫助他人實現該特
      定不法構成要件之「幫助既遂故意」，惟行為人只要概略
      認識該特定犯罪之不法內涵即可，無庸過於瞭解正犯行為
      之細節或具體內容。此即學理上所謂幫助犯之「雙重故意
      」。金融帳戶乃個人理財工具，依我國現狀，申設金融帳
      戶並無任何特殊限制，且可於不同之金融機構申請多數帳
      戶使用，是依一般人之社會通念，若見他人不以自己名義
      申請帳戶，反而收購或借用別人之金融帳戶以供使用，並
      要求提供提款卡及告知密碼，則提供金融帳戶者主觀上如
      認識該帳戶可能作為對方收受、提領特定犯罪所得使用，
      對方提領後會產生遮斷金流以逃避國家追訴、處罰之效果
      ，仍基於幫助之犯意，而提供該帳戶之提款卡及密碼，以
      利洗錢實行，仍可成立一般洗錢罪之幫助犯（最高法院10
      8 年度台上大字第3101號刑事裁定意旨參照）。是以，被
      告提供上開帳戶存摺、提款卡及密碼之行為，是否構成幫
      助洗錢之行為，應觀諸提供金融帳戶之行為人主觀上是否
      認識該帳戶可能作為對方收受、提領特定犯罪所得使用，
      對方提領後會產生遮斷金流以逃避國家追訴、處罰之效果
      ，仍基於幫助之犯意，提供該帳戶之提款卡及密碼，以利
      洗錢之實行，亦即提供帳戶之人主觀上須具備「提供帳戶
      」及「帳戶有助洗錢」之雙重故意，始能認定提供帳戶之
      人該當洗錢罪之幫助犯，倘若行為人主觀上雖知悉提供帳
      戶，但並未意識其提供帳戶之行為將有助於洗錢，自仍不
      符合幫助洗錢之行為。查被告雖提供上開帳戶之存摺、提
      款卡及密碼予真實姓名年籍不詳之人，並可預見其提供帳
      戶之行為將幫助詐欺集團詐欺他人，惟觀諸卷內事證，既
      無法證明被告係該詐欺集團成員，亦難認定被告提供帳戶
      當下得以瞭解該詐欺集團之成員分工，或得以知悉或預見
      詐欺集團成員後續對詐欺款項之處理方式為何，既無法認
      定被告於提供上開帳戶之際，即知悉將會幫助集團產生隱
      匿犯罪所得、製造斷點之效果，自亦無法論被告構成幫助
      洗錢罪，此結論亦為起訴書同採（見起訴書第2 、3 頁「
      至告訴暨報告意旨. . . 尚難併依洗錢罪論處」部分）。
（四）按刑法第57條第10款所稱犯罪後之態度，係指被告犯罪後
      ，因悔悟而力謀恢復原狀，或與被害人和解，賠償損害等
      情形而言，應不包括被告基於防禦權之行使而自由陳述、
      辯明或辯解（辯護）時之態度，故尚不得因被告否認或抗
      辯之內容與法院依職權認定之事實有所歧異或相反，即予
      負面評價，逕認其犯罪後之態度不佳，而採為量刑畸重標
      準之一（最高法院97年台上第6725號亦同此旨），是以被
      告於審理程序中如能自白犯行，固可作為犯罪後態度良好
      之考量情狀，然如被告於審理中僅單純否認犯行未為自白
      ，因屬合法權利之行使，自不能據之認其犯罪後態度不佳
      ，而茍被告放棄此項緘默權利，除單純否認犯罪之外，進
      一步於訴訟程序為不實陳述或主張，或見調查證據之情況
      與其辯解不符，立即翻異其詞而主張與之前辯解方向另一
      完全無關或相左之辯詞，或被告本極力否認犯罪，爾後見
      證據充分無可飾卸，再視證據之情況而坦承一部或全部之
      事實，致國家需耗用更多之資源於訴訟程序之進行，此即
      逸脫其正當權利之行使範圍，自當屬該款所規定之犯罪後
      態度之表現，而可作為法院審酌刑度之事項，而不能與犯
      後知錯悔過、坦承犯行之被告為相同之評價；爰審酌本件
      被告否認犯行，雖無可議，然除其所述前後不一外，更視
      案件中既有證據及提問者所點出與證據不符、不合理之處
      來調整更易其辯詞謀求飾卸等情如前所述，實並未有任何
      認罪悛悔之意，更無賠償告訴人或任何表示歉意之舉，其
      犯後態度自屬不佳，且被告於本案前已數度犯詐欺案件，
      為法院判刑確定，又有偽證、毒品等前科，有臺灣高等法
      院被告前案紀錄表在卷可佐，其尚值青壯、身體並無殘疾
      ，竟素行不佳，且屢為詐欺犯行，加諸目前我國詐騙集團
      十分猖獗，人頭帳戶亦為檢警嚴厲追查之對象，無論基於
      一般預防或特別預防之觀點，皆不宜量處過輕之罪刑，然
      其涉及之被害金額僅6 千餘元，所生危害非重，認僅科以
      拘役之刑度即可，兼衡其犯罪手段、智識程度等一切情狀
      ，量處如主文所示之刑，並諭知易科罰金折算標準，以示
      懲儆。
四、沒收：
    被告交付上開存摺、提款卡及密碼，依卷內事證並無從認被
    告因此獲取金錢或其他利益，本院又查無證據可資證明被告
    獲有何犯罪所得，自均無從宣告沒收或追徵，另被告交付之
    上開帳戶存摺、提款卡、印章，雖屬被告所有，惟未扣案，
    是否尚存不明，該帳戶又已遭通報為警示帳戶，縱宣告沒收
    亦已無刑法上必要性，爰均不予宣告沒收。
據上論斷，應依刑事訴訟法第299 條第1 項前段、第306 條，判
決如主文。
本案經檢察官王晴怡提起公訴，檢察官陳玟君到庭執行職務。
中　　華　　民　　國　 110　　年　　10　　月　　6 　　日
                  刑事第十庭    審判長法　官   林大鈞
                                      法  官   徐漢堂
                                      法  官   洪瑋嬬
以上正本證明與原本無異。
如不服本判決應於收受判決後20日內向本院提出上訴書狀，並應
敘述具體理由。其未敘述上訴理由者，應於上訴期間屆滿後20日
內向本院補提理由書(均須按他造當事人之人數附繕本)「切勿逕
送上級法院」。
                                      書記官　劉慈萱
中　　華　　民　　國　 110　　年　　10　　月　　6 　　日
附錄論罪科刑法條
中華民國刑法第339條
（普通詐欺罪）
意圖為自己或第三人不法之所有，以詐術使人將本人或第三人之
物交付者，處 5 年以下有期徒刑、拘役或科或併科 50 萬元以
下罰金。
以前項方法得財產上不法之利益或使第三人得之者，亦同。
前二項之未遂犯罰之。